臺灣臺北地方法院刑事裁定　　　　　　 93年度聲判字第192號
　　聲　　請　　人
　　即　告　訴　人　乙○○
　　代　　理　　人　陳培豪律師
　　被　　　　　告　甲○○
　　　　　　　　　　丁○○
上列聲請人因被告等妨害自由等案件，不服臺灣高等法院檢察署
檢察長於中華民國93年11月25日以93年度上聲議字第4214號駁回
聲請再議之處分（原不起訴處分案號：臺灣臺北地方法院檢察署
93年度偵字第1864號），聲請交付審判，本院裁定如下：
    主  文
聲請駁回。
    理  由
一、聲請人即告訴人乙○○聲請交付審判之意旨略以：（一）民
    國92年09月17日，被告丙○○、甲○○、丁○○三人於下午
    至臺育公司要求聲請人償債，因事出突然，且被告丙○○等
    皆為三十歲左右之彪形大漢，聲請人並認為渠等可能挾藏武
    器，而聲請人自91年起左腳便不良於行，曾赴榮總住院多日
    ，案發時仍未好轉，故聲請人內心害怕驚慌，且當天下午4
    時許，公司同仁多已下班，臺育公司雖為公共場所，但實際
    上案發時現場僅有寥落數人，且大多迴避視而不見，而遭脅
    迫開出本票之時間，約晚上07時左右，已係公司關門後，事
    實上亦無同事可協助，檢察署未詳細了解事發經過，卻以聲
    請人「未大聲呼救或尋求同事協助」認為與常情不符，此說
    法難令聲請人認同。（二）聲請人於地檢署偵訊時，因同事
    唯恐惹上討債集團，不願意出面為聲請人作證，聲請人只好
    向檢察官表示「沒有證人」，聲請人再議時所提供之新證人
    ，均是了解事發經過，並由聲請人再三懇求，證人本身亦基
    於「維護治安人人有責」良知才願出面，證人之證言有無證
    明力可以檢驗，但臺灣高等法院檢察署卻未經查證，逕認新
    證人有與聲請人勾串之虞而不足憑採，聲請人實在無法信服
    。（三）聲請人根本不認識被告丙○○等三人，若非渠等脅
    迫恐嚇，聲請人為何要簽下鉅額本票給三個陌生人？聲請人
    與黃義和素昧平生，對其完全不認識，也不知其是否真為依
    丞公司代表，當初聲請人和依丞公司往來貨款時亦從未見過
    黃義和，從一般經驗法則及論理法則判斷，聲請人確實不可
    能簽下本票給被告丙○○等三人，臺灣高等法院檢察署卻認
    為此乃聲請人片面臆測之詞，極不合理。（四）當日迄至晚
    上8時許聲請人始得脫困，而當晚事先已安排參加一個重要
    聚會，因時間延誤而匆忙趕赴，次日臺育公司亦有重要事務
    需要處理，無暇請假，但仍一早即聯絡律師商討對策，復於
    下班後在律師陪同下向臺北市政府警察局松山分局中崙派出
    所報案，是聲請人雖遭此重大事故，心急如焚，但因事出突
    然，聲請人仍有既定之重要事務亟需處理，儘管或有延遲，
    卻仍在次日立刻報警，實在不了解有何違反一般社會常情之
    處。（五）當日員警至現場訓誡被告丙○○等三人後隨即離
    去，時間僅約莫數分鐘，錄音卻剪接，將警員談話內容拆開
    ，彷彿員警當天在現場處理很久，請鈞院將錄音帶譯文交予
    員警閱覽，可證實錄音帶確實遭到剪輯。因認臺灣高等法院
    檢察署所為駁回再議聲請之處分，在採認事實上有未盡調查
    義務與違反經驗法則之處，爰依刑事訴訟法第258條之1之規
    定，聲請裁定准予交付審判等語。
二、按告訴人不服上級法院檢察署檢察長或檢察總長認再議為無
    理由而駁回之處分者，得於接受處分書後十日內委任律師提
    出理由狀，向該管第一審法院聲請交付審判；又法院認為交
    付審判之聲請不合法或無理由者，應駁回之，刑事訴訟法第
    258條之1及第258條之3第2項前段分別定有明文。又法院為
    聲請交付審判之裁定前，得為必要之調查，刑事訴訟法第25
    8條之3第3項雖定有明文，然依上開刑事訴訟法之立法意旨
    ，既係對於檢察官不起訴或緩起訴裁量權制衡之一種外部監
    督機制，是法院就上開證據調查之範圍，應僅限於偵查中曾
    顯現之證據，不得再就告訴人於聲請交付審判時所提出之新
    證據再為調查，亦不可蒐集偵查卷宗外之證據。
三、經查：
（一）聲請人原告訴意旨略以：被告丙○○、甲○○及丁○○係
      德倫開發企業股份有限公司（以下簡稱德倫公司，設台北
      縣三峽鎮○○路38號2樓）之員工，渠等受黃義和之委託
      ，持告訴人乙○○前任和盛纖維有限公司（以下簡稱和盛
      公司）負責人時，以和盛公司名義所開立支票三紙，金額
      共1,349,462元，向告訴人乙○○催討債務，被告竟基於
      妨害自由及強制之犯意聯絡，於民國92年09月17日下午02
      時許，至臺北市松山區○○○路167號4樓臺育證券公司內
      ，要求告訴人償還票款，並阻止告訴人離去，以此方法限
      制告訴人之行動自由，被告復明知其所持三張支票係和盛
      公司所開立，告訴人僅該公司負責人，毋須自負票據責任
      ，竟脅迫告訴人行無義務之事，於債權協議書及本票上簽
      名，承擔該筆債務。因認被告丙○○、甲○○及丁○○等
      人涉犯刑法第302條第1項之剝奪他人行動自由罪及第304
      條第1項前段之強制罪嫌。
（二）上開案件前經臺灣臺北地方法院檢察署檢察官依據偵查結
      果，而以：(1)告訴人指陳被告三人於臺育證券公司內要求
      告訴人償還債務，告訴人欲離開公司時被告曾擋在電梯口
      阻止告訴人離去，惟被告三人堅決否認有此犯行，且案發
      地點係在臺育證券公司內，為一公開場所，告訴人若有遭
      被告限制行動自由等情事，而未大聲呼救或尋求同事協助
      ，已與常情不符，且被告與告訴人臺育證券公司內商討債
      務時有全程錄音，期間亦有轄區員警到場處理，告訴人亦
      未向前往處理之警員表明被告等人有妨害自由犯行，此有
      錄音譯文在卷足憑，是尚難憑告訴人片面指訴，遽認被告
      有妨害自由犯行。(2)告訴人復供承係因被告至公司催討債
      務，一直跟著告訴人，不得已才簽下協議書及本票等語，
      故被告並無以強暴、脅迫方式逼迫告訴人簽下協議書及本
      票，核與強制罪之構成要件有間，自難以該罪相繩等理由
      ，因認被告丙○○、甲○○及丁○○所涉妨害自由罪嫌尚
      有不足，而依刑事訴訟法第252條第10款之規定為不起訴
      處分在案；又前開案件經聲請人聲明不服而具狀聲請再議
      ，旋由臺灣高等法院檢察署檢察長於93年11月25日以93年
      上聲議字第4214號處分書認為：(1)原檢察官對於查無積極
      證據足認被告等人涉有妨害自由犯行，業已於不起訴處分
      書內詳予敘明其所持之理由，原檢察官並於93年02月16日
      偵訊聲請人時，詳予查問：「是否有其他證人可以證明此
      事？」，聲請人答稱：「沒有」（參見同日筆錄第02頁）
      ，聲請人既已明確表明在場並無其他證人可佐證其所述，
      何以聲請再議意旨竟又稱：「黃小姐」可證明被告分別於
      樓梯口、電梯口阻擋聲請人離開、「潘先生」同意為聲請
      人證明各情，指摘原檢察官未盡調查，不惟聲請人並未提
      供「黃小姐」「潘先生」之真實姓名、住居所等資料，以
      察其實；且其於原檢察官偵結後始提出之二名證人亦明顯
      與偵查中所述「無證人可以證明」明顯不一，是否足以憑
      採，自非無疑。(2)再衡諸「黃小姐」、「潘先生」二人果
      如聲請人所述均在場見聞，則依聲請人所述案發時地為92
      年09月17日下午02時許、在臺育證券公司公眾得出入之場
      所內，聲請人如何能遭施以強暴、脅迫手段妨害自由，卻
      又不大聲呼救或尋求同事協助，殊難想像；又依聲請意旨
      所陳，當天聲請人見丙○○等三人「來者不善」，即預知
      透過友人報警處理，則警員離去後如被告等確有妨害自由
      之犯行，焉有不立即報警蒐證追究之理？反延遲至翌（18
      ）日19時30分始向臺北市政府警察局松山分局中崙派出所
      報案製作筆錄之理？凡此均有悖於一般社會常情、常理。
      (3)至聲請意旨雖指稱被告丙○○、甲○○、丁○○三人宣
      稱為德倫公司成功收得帳款十多億元，處理過很多債務催
      收事務乙節，是否屬實，已嫌無稽，且與本案犯罪嫌疑事
      實之認定亦屬無涉，所聲請調閱三人「資料」，以調查三
      人是否以相同手段牽涉類似案件，甚為空泛，應認並無必
      要。(4)另再議意旨所指「丙○○等皆為彪形大漢，可能挾
      藏武器」、「從常理推敲，根本不認識丙○○等三人，若
      非渠等脅迫恐嚇，聲請人為何要簽下鉅額本票給三個陌生
      人」各情，僅為聲請人片面臆測或推論之詞，既未有任何
      證據為憑，自不能作為不利於被告之認定，是認再議意旨
      ，核無理由等理由，因認原檢察官認被告丙○○、甲○○
      及丁○○等人並無妨害自由罪嫌，尚無不當，而駁回聲請
      人所為前開再議之聲請，嗣於93年12月8日將上開處分書
      由狀向本院聲請交付審判等情，業經本院依職權調閱臺灣
      臺北地方法院檢察署93年度偵字第1864號及臺灣高等法院
      檢察署93年度上聲議字第4214號卷宗查明無訛，並有聲請
      人所提出之交付審判聲請狀在卷可參。
（三）又本院依職權調閱臺灣臺北地方法院檢察署93年度偵字第
      1864號及臺灣高等法院檢察署93年度上聲議字第4214號卷
      宗之結果：
    (1)被告甲○○、丁○○及丙○○等人所涉上開妨害自由犯行
      ，業經告訴人乙○○於偵查中指訴歷歷，然告訴人乙○○
      於93年4月22日偵查中陳稱：「（問：他們如何強迫你簽
      本票及債權協議書？）我去哪，他們都跟著我，故我不得
      已才簽的。」等語，雖與證人黃麗娟於93年6月3日偵查中
      證稱：「（問：你當天有無看到有三人圍住乙○○？）當
      天我二點左右至台育證券，在四樓大廳我看到三人圍著乙○○，距離我有一段距離，他們對話內容，我聽的不是很
      清楚，但我有聽到他們說：『你幾時要還款』，我以為他
      們是股票買賣的糾紛。過沒多久，警察來了一下。警察走
      了之後，他們還是一直在談事情，我有看到林先生要搭電
      梯，其中一名男子不讓林先生走，一直緊跟著乙○○，還
      有林先生要去洗手間，那男子也跟去。‧‧‧」等語相符
      ，然依告訴人乙○○及證人黃麗娟之上開陳述內容觀之，
      尚難認被告甲○○、丁○○及丙○○等人有何以強暴、脅
      迫之方式逼迫告訴人乙○○簽立協議書及本票；況告訴人
      乙○○於93年12月22日提出之補充理由狀內自承：被告甲○○、丁○○及丙○○等係在警員離開後脅迫、恐嚇告訴
      人，且地點也不在臺育公司內等語，且依告訴人乙○○於
      93 年12月17日提出之交付審判聲請狀內所載證人黃麗娟
      僅係在臺育公司現場全程目擊等情，自難僅以證人黃麗娟
      之證言據為不利被告甲○○、丁○○及丙○○之認定。是
      聲請人執此逕認原處分有所不當，自屬無據。
    (2)又依卷附之錄音帶譯文觀之，其內容僅為員警到場處理時
      之對話，徵諸告訴人乙○○陳稱係在警員離開後遭脅迫、
      恐嚇等語，是被告甲○○、丁○○及丙○○等人自無加以
      剪輯該錄音帶內容之必要；況告訴人乙○○既稱係在警員
      離開後遭脅迫、恐嚇等語，而該錄音帶所錄僅為員警處理
      情形，故告訴人乙○○所稱錄音帶遭剪輯乙節縱係為真，
      亦與本案犯罪事實之成立與否無涉。是聲請人執此指摘原
      處分尚有未洽，顯不足採。
    (3)另告訴人乙○○於93年12月17日提出之交付審判聲請狀內
      雖載明傳喚證人潘先生證明「聲請人受迫簽下本票及協議
      書後，被告丙○○等三人要求聲請人提供連帶保證人，聲
      請人以手機聯絡『潘先生』，被告丙○○等要『潘先生』
      立即趕來臺育公司，否則不讓聲請人離開」等情，然告訴
      人乙○○於94年1月20日提出之補充理由狀內自承事發當
      時並無任何朋友在場，且依上開交付審判聲請狀內所載待
      證事項觀之，亦難認證人潘先生確有目睹告訴人乙○○所
      稱之前開妨害自由犯行；況案發當日警方業曾據報前往臺
      育公司處理本件糾紛，是被告丙○○等三人於離開臺育公
      司後縱有妨害自由之情事，自無任令告訴人乙○○聯絡他
      人之理，參以告訴人乙○○於93年12月22日提出之補充理
      由狀內自承當日通知員警到臺育公司之人即為證人潘先生
      等語，則告訴人乙○○自得於偵查中隨時提出該證人以實
      其說，然其迄至聲請再議時始提出該證人姓名及前開待證
      事項所述之情節，顯屬可疑；另依告訴人乙○○所述情節
      ，證人潘先生於接獲告訴人乙○○上開電話之際，本得立
      即報警處理，然告訴人乙○○迄於92年9月18日19時30分
      許始向警方報案，復於94年1月12日提出之補充理由狀內
      自承其於92年10月4日親往德倫公司重簽19張本票，顯與
      常情不符，故告訴人乙○○上開陳述之真實性，即有疑問
      ，自難僅以告訴人乙○○片面之指訴逕為不利被告甲○○
      、丁○○及丙○○之認定。
    綜上所述，原不起訴處分書及駁回再議聲請之處分書以前開
    理由認被告甲○○、丁○○及丙○○所涉妨害自由罪嫌之犯
    罪嫌疑尚屬不足，經核與卷內現存事證並無不合，是原檢察
    官及臺灣高等法院檢察署檢察長據此就被告甲○○、丁○○
    及丙○○所涉上開妨害自由等案件分別予以不起訴處分及駁
    回再議之聲請，於法自無違誤。聲請意旨仍執前詞，對於原
    處分漫加指摘求予交付審判，非有理由，應予駁回。
據上論斷，應依刑事訴訟法第258條之3第2項前段，裁定如主文
。
中　　華　　民　　國　　94　　年　　4　　月　　11　　日
　　　　　　　　　臺灣臺北地方法院刑事第十五庭
                        審判長法  官  周祖民
                              法  官  吳麗英
                              法  官  黃雅君
上正本證明與原本無異。
本裁定不得抗告。
                              書記官  陳麗津
中　　華　　民　　國　　94　　年　　4 　　月　　11　　日
